臺灣臺南地方法院民事裁定　　　　　　 100年度訴字第1270號
原　　　告　吳明泰
訴訟代理人　呂蘭蓉律師
被　　　告　陳麗妃
訴訟代理人　徐豐明律師
上當事人間請求返還不當得利事件，本院裁定如下：
    主    文
本件移送臺灣高雄地方法院。
    理    由
一、按訴訟之全部或一部，法院認為無管轄權者，依原告聲請或
    依職權以裁定移送其管轄法院。訴訟，由被告住所地之法院
    管轄，民事訴訟法第28條第1項、第1條第1項前段分別定有
    明文。
二、經查：
  (一)按依一定之事實，足認以久住之意思，住於一定之地域者，
    即為設定其住所於該地，民法第20條定有明文。而所謂住所
    ，應依民法之規定定其意義。依民法第20條第1項規定，須
    以久住之意思，住於一定地域者，始為在該地有住所，若因
    事務或業務寄居其地，非有久住之意思者，縱令時歷多年，
    亦僅得謂為居所，不能認為住所（最高法院27年上字第2454
    號、21年上字第2717號判例參照）。
  (二)查被告之戶籍固設於臺南市北門區北門里北門217號，有戶
    籍謄本在卷可稽（見本院卷第35頁），然被告辯稱其將戶籍
    設於前開地址係為加入漁保，而於98年2月18日將戶籍遷入
    前開地址，並未實際居住於該處，其自離婚後均居住於高雄
    市，經查：
    1.被告設籍臺南市北門區北門里北門217號之戶籍謄本上「
      稱謂」欄係記載「寄居」，且證人吳江池於本院100年12
      月28日言詞辯論期日時到庭結證稱：「（法官問：被告陳
      麗妃有無將戶籍設在北門217號？如有，她從何時將戶籍
      設在北門217號？）有，設籍在該處很久了，我記得她應
      該是離婚之後才將戶籍遷入。」、「（法官問：這一年多
      來，被告陳麗妃有無到過北門217號？有無住過北門217號
      ？如有住過，共住過幾次？各次分別為幾天？）有來過，
      沒有住過，她到那邊都是找我們，沒有在那邊住過。」、
      「（法官問：為何你會讓被告陳麗妃將戶籍以「寄居」之
      方式設在北門217號？）因為當時她說沒有勞保，我叫她
      來台南工作，順邊幫她辦理漁保，但她覺得臺南離屏東比
      較遠，要看孩子不方便，所以只有設籍於該處保漁保，沒
      有居住在該處。」等語在卷（見本院卷第80頁）。
    2.又被告另稱其自離婚後即居住於高雄市迄今，並提出以其
      為承租人之房屋租賃契約兩份（自97年6月1日起至99年5
      月31日止住於高雄市○○區○○路450號、自99年6月1日
      起至101年6月1日止住於高雄市○○區○○街234巷46號，
      見本院卷第36至43頁），並為原告所不爭執，堪認被告確
      實有以久住之意思，而居住於高雄市。
    3.本院審酌上情，認被告既非以久住之意思而設籍於臺南市
      北門區北門里北門217號，且事實上亦無居住於該址之事
      實，則被告戶籍地即臺南市北門區北門里北門217號，顯
      非其住所地，而其住所地應認係位於高雄市○○區○○街
      234巷46號。
  (三)依上所述，本件訴訟依民事訴訟法第1條第1項前段之規定，
    應由被告之住所地之臺灣高雄地方法院管轄。茲原告向無管
    轄權之本院起訴，顯係違誤，爰依職權將本件移送於該管轄
    法院。
三、依首開法條裁定如主文。
中    華    民    國   100    年    12    月    30    日
                    民事第三庭  法  官  張家瑛
以上正本係照原本作成。
如對本裁定抗告須於裁定送達後10日內向本院提出抗告狀，並應
繳納抗告費新台幣1,000元整。
中    華    民    國   100    年    12    月    30    日
                                書記官  吳俊達